臺灣高等法院臺南分院刑事判決　　　　　　　九十一年度上訴字第六二四號　　Ｃ
　　　上　訴　人
　　　即　被　告　乙　○　○
　　　選任辯護人　林　金　宗
右上訴人因家暴殺人未遂案件，不服臺灣臺南地方法院九十年度訴字第一○二二號中
華民國九十一年四月八日第一審判決（起訴案號：臺灣臺南地方法院檢察署九十年度
偵字第三○二○號），提起上訴，本院判決如左：
      主      文
上訴駁回。
      事      實
一、乙○○為甲○○前夫，具有家庭暴力防治法第三條第一款所稱家庭成員關係。緣
    乙○○先前常對甲○○施用暴力，經臺灣臺南地方法院於民國九十年一月十日核
    發民事通常保護令，令乙○○不得對甲○○實施身體或精神上不法侵害行為，並
    不得直接或間接對甲○○為騷擾、通話、通信或其他非必要聯絡行為，且應遠離
    臺南市○○路四一○巷一○八號甲○○住所至少五百公尺，保護令有效期間為一
    年。詎乙○○獲悉該保護令，且於保護令有效期間內，不滿甲○○聲請保護令，
    竟於九十年三月五日凌晨四時二十分許，打電話予甲○○，出言恐嚇：「要妳付
    出代價！」「要妳死得很難看！」等語，致使甲○○心生恐懼，致生危害於其安
    全。嗣乙○○復萌殺人犯意，於酒後駕駛Ｎ八－四○九九號自用休旅車，至臺南
    市○○路四一○巷內甲○○住所附近停放，伺機製造假車禍，迨同日凌晨四時三
    十分許，見甲○○駕駛Ｊ四－五一二五號自小貨車，準備至市場販售漁貨，由北
    向南行駛於該巷道之際，乙○○於該巷道內發動前開自用休旅車，由南往北高速
    衝向甲○○所駕駛自小貨車，以車頭猛衝撞擊甲○○自小貨車，撞擊後迅即倒車
    ，加速向前衝撞甲○○之自小貨車，以單一殺人犯意，先後接續對甲○○所駕駛
    自小貨車撞擊三次，致甲○○受有左下唇、左手掌、雙膝、左小腿多處挫傷、瘀
    腫等傷害，導致甲○○及乙○○前開車輛車頭嚴重毀損變形。乙○○見甲○○受
    困於扭曲車體中，猶不罷休，復下車持其所有高爾夫球桿，猛力敲擊甲○○前開
    自小貨車擋風玻璃（車輛毀損部分未據告訴），警方據報趕至現場，始將乙○○
    制止逮捕，其殺人犯行始未得逞，並扣得已斷裂高爾夫球桿一支。
二、案經甲○○訴請臺南市警察局第四分局移送臺灣臺南地方法院檢察署檢察官偵查
    起訴。
      理      由
一、訊據上訴人即被告乙○○雖供承有於右揭時地駕駛Ｎ八－四○九九號自用休旅車
    ，多次撞擊告訴人甲○○所駕駛自小貨車，並於甲○○受困於扭曲車體中，復下
    車持高爾夫球桿，敲擊告訴人甲○○所駕駛自小貨車擋風玻璃，且坦承收受原審
    法院所核發民事保護令後，猶於九十年三月五日凌晨四時二十分許，打電話予甲
    ○○之事實，惟矢口否認蓄意殺人、恐嚇危害安全及違反保護令之犯行，辯稱：
    伊當日因酒後心情不佳，曾打電話予甲○○，然內容僅勸告甲○○勿破壞他人家
    庭等語。
二、惟查右揭事實業據告訴人甲○○於警訊及偵審中指訴綦詳，並經目擊證人柯陳收
    於警訊及偵查中證述屬實，復有財團法人長老教會新樓醫院出具之診斷證明書乙
    紙與現場彩色照片九幀及處理交通事故紀錄表乙份附卷足憑，另有斷裂高爾夫球
    棒一支扣案足資佐證。其次參以被告乙○○乃告訴人甲○○之前夫，雙方於民國
    八十一年結婚，嗣因雙方感情破裂，兼以告訴人甲○○時遭被告乙○○酒後毆打
    ，乃於八十九年十一月廿日離婚，甚至離婚後於八十九年十二月一日凌晨三時許
    ，藉故找告訴人甲○○至臺南市○○○街住處橫加毆打，經告訴人甲○○驗傷提
    出告訴，並向原審法院民事庭申請，獲准核發家庭暴力通常保護令，禁止被告乙
    ○○對告訴人甲○○為騷擾、通話、通信或其他非必要之聯絡行為，且應遠離告
    訴人甲○○住所及工作處所至少五百公尺，已據雙方陳明在卷，並有臺灣臺南地
    方法院通常保護令及臺南市警察局第四分局保護令執行紀錄表影本各乙份在卷足
    稽（詳警卷第四頁背面、偵查卷第六頁背面、第八頁至第九頁）。又被告乙○○
    供稱：案發前伊由朋友之妻電話告知，獲悉甲○○勾引其丈夫，乃於案發日前一
    晚七、八時飲酒至案發當日凌晨約三、四時，曾打電話罵告訴人甲○○，並知悉
    告訴人甲○○每天清晨四時三十分左右駕駛小貨車至市場販售魚蝦，乃伺機在巷
    內等候，駕車衝撞告訴人甲○○小貨車，撞擊後迅即倒車，加速向前衝撞甲○○
    之自小貨車，先後接續對甲○○所駕駛自小貨車撞擊三次，見甲○○受困於扭曲
    車體中，猶不罷休，復下車持高爾夫球桿，猛力敲擊甲○○自小貨車擋風玻璃等
    語（詳偵查卷第六頁背面、原審卷第九十一頁、本院卷第八十頁、第五十八頁）
    ；足證案發時被告乙○○確有恐嚇及駕車撞死告訴人甲○○之犯行，極臻明確。
二、復按被告乙○○先後於偵查及原審法院審理中即供稱：「我先衝撞她車頭，再倒
    車，又向前衝撞，連續幾次」「（開車撞人會致人於死，這種常識你是否知道？
    ）我知道」等語（詳偵查卷第六頁背面第八行、原審卷第九十六頁最末行至第九
    十七頁第一行）。另目擊證人柯陳收於偵查中亦證稱：「我在樓上有聽到撞擊聲
    ，我從窗戶探頭查看，我看到乙○○開車撞我女兒的車子，後來我到下面站立在
    兩車中間，乙○○要我站開，否則連我一起撞，後來警察來了」等語（詳偵查卷
    第廿四頁正面）。本院細繹警方據報抵達現場蒐證所拍攝彩色照片，顯示告訴人
    甲○○自小貨車經被告乙○○猛力衝撞後，車頭嚴重扭曲變形，車身則被壓擠於
    樑柱與路樹之間，而被告乙○○所駕駛休旅車車頭亦幾乎全毀等情，此有前開現
    場彩色照片九幀在卷足按，堪認被告乙○○駕車衝撞告訴人甲○○自小貨車之衝
    力極大，顯然被告乙○○對其所駕休旅車屢次猛力撞擊，可能造成告訴人甲○○
    死亡之結果，應有預見，竟悍然為之，足徵被告乙○○衝撞告訴人時，衝力甚猛
    ，殺意至堅。又被告乙○○於撞擊後。復下車持其所有高爾夫球桿乙支，猛敲告
    訴人甲○○小貨車前擋風玻璃，直至警方制止始行罷手，益徵被告乙○○有殺害
    告訴人甲○○犯意，灼然甚明。故被告乙○○辯稱：伊僅勸告訴人甲○○勿破壞
    他人家庭，絕無蓄意撞死告訴人甲○○之意，亦未違反保護令乙節，顯係飾卸刑
    責之詞，應無可採。其殺人未遂及恐嚇犯行，事證明確，堪予認定。
三、按家庭暴力防治法所稱『騷擾』，係指任何打擾、警告、嘲弄，或辱罵他人之言
    語、動作，或製造使人心生畏怖情境之行為；又所謂『家庭暴力罪』，乃家庭成
    員間故意實施家庭暴力行為，而成立其他法律所規定之犯罪，家庭暴力防治法第
    二條第三項、第二項定有明文。核被告乙○○所為，係犯家庭暴力防治法第五十
    條第四款、第二款、第一款違反保護令罪及刑法第三百零五條恐嚇危害安全罪、
    第二百七十一條第二項、第一項殺人未遂罪。其先後二次違反保護令犯行，時間
    緊接，所犯構成要件亦復相同，顯係基於概括犯意反覆為之，應依連續犯規定論
    以一罪，並加重其刑。又其所犯違反保護令罪、恐嚇危害安全罪及殺人未遂罪間
    ，乃一行為觸犯數罪名，屬想像競合犯，應依刑法第五十五條前段規定，從一重
    按殺人未遂罪處斷。另被告乙○○雖已著手於殺人行為之實施，惟尚未生死亡之
    結果，即被警方制止逮捕，其行為仍止於未遂階段，爰依刑法第二十六條規定減
    輕其刑，併依法先加後減。
四、原審以被告乙○○罪證明確，因予適用家庭暴力防治法第五十條第四款、第二款
    、第一款、刑法第十一條前段、第二百七十一條第二項、第一項、第三百零五條
    、第五十五條、第二十六條前段、第三十八條第一項第二款規定，並審酌被告乙
    ○○僅因細故，不念曾係夫妻情誼，藉酒壯膽，利用清晨，夜深人靜，伺機製造
    車禍殺人，以其休旅車車頭，猛力衝撞甲○○自小貨車，復於撞擊後立即倒車，
    加速向前衝撞甲○○自小貨車，欲置甲○○於死，前後接續衝撞三次，手段殘忍
    ，本應從重量刑，惟念甲○○於原審及本院審理中念及曾為夫妻之情，一再表示
    寬恕被告乙○○，請求從輕量刑等一切情狀，量處有期徒刑五年二月。扣案已斷
    裂高爾夫球桿乙支，亦認定供犯罪所用之物，且屬被告乙○○所有，已據被告乙
    ○○供承在卷，亦依刑法第三十八條第一項第二款規定宣告沒收。本院經核原判
    決認事用法，並無不合，量刑亦稱允當。上訴意旨，指摘原判決不當，為無理由
    ，應予駁回。據上論斷，應依刑事訴訟法第三百六十八條，判決如主文。
本案經檢察官林炎昇到庭執行職務。
中    華    民    國      九十一      年      六      月    二十八      日
                                  臺灣高等法院臺南分院刑事第一庭
                                      審判長法官  茆    臺    雲
                                            法官  蔡    長    林
                                            法官  李    文  福
右正本證明與原本無異。
如不服本判決，應於判決送達後十日內向本院提出上訴狀，其未敘述理由者並應於提
出上訴狀後十日內向本院補提理由書（應附繕本)。
                                      法院書記官  戴    淑    敏
中    華    民    國      九十一      年      七      月      二        日
附錄法條：
刑法第二百七十一條第一項、第二項：
殺人者，處死刑、無期徒刑或十年以上有期徒刑。
前項未遂犯罰之。
